【裁判字號】    90,交上易,398
【裁判日期】    900629
【裁判案由】    過失傷害
【裁判全文】
臺灣高等法院臺南分院刑事判決          九十年度交上易字第三九八號       Ｃ
      上  訴  人  臺灣雲林地方法院檢察署檢察官
      上  訴  人
      即  被  告  丁  ○  ○
      選任辯護人  蕭  敦  仁
右上訴人因被告過失傷害案件，不服中華民國九十年一月卅一日臺灣雲林地方法院八
十九年度交易字第二四○號第一審判決（起訴案號：臺灣雲林地方法院檢察署八十九
年度偵字第四一四九號），提起上訴，本院判決如左：
      主      文
原判決撤銷。
丁○○因過失傷害人之身體，處有期徒刑參月，如易科罰金，以三百元折算壹日。
      事      實
一、丁○○於民國（下同）八十九年八月二日晚上廿一時許，駕駛ＳＭ－五四六九號
    小客車，沿雲林縣二崙鄉○○村○○路由南向北行駛，途經該路田南枝三號電桿
    前彎道時，應注意減速慢行，並與前車保持適當安全距離，當時夜間雖無照明，
    路面濕潤，然道路並無缺陷，要無不能注意情事，疏未注意其右前方有乙○○○
    駕駛ＮＴＺ－一○○號重型機車搭載丙○○、廖家鴻，同向駛入彎道，丁○○猶
    貿然以卅至四十公里時速，進入彎道，因未與機車保持適當安全距離，閃避不及
    ，致其小客車右前車頭，自後追撞乙○○○機車，使乙○○○人車倒地滑行，乙○○○受有雙側脛骨骨折、左股骨骨折、右撓骨骨折等傷；丙○○受有頭部外傷
    合併蜘蛛膜下出血、臉部、左手多處撕裂傷、擦傷等傷；廖家鴻受有頭部外傷合
    併腦震盪等傷。
二、案經乙○○○、丙○○及廖家鴻之法定代理人甲○○，訴請臺灣雲林地方法院檢
    察署檢察官偵查起訴。
      理      由
一、訊據上訴人即被告丁○○供承於右揭時地，駕車肇事致被害人受傷之事實，且於
    偵查中及原審均自承本件車禍其有過失等語（詳一三七八號偵查卷卅二頁、原審
    卷五六頁）。然被告於本院審理時卻否認有過失傷害犯行，辯稱：伊發現告訴人
    時有踩煞車，但仍閃避不及，伊無過失，告訴人闖入快車道，應有過失云云。
二、經查：
  (一)依原審現場勘驗所繪略圖觀之，案發現場為雙向車道，有勘驗筆錄及現場略圖在
    卷可稽（詳原審卷卅五至卅八頁）。又依案發時與肇事後所拍攝車禍現場全景觀
    之，肇事地點顯係雙向道，劃有快慢車道，左彎處劃有分向限制線，亦有現場相
    片在卷可憑（詳一三七八號偵查卷六、廿五頁）。次依證人李正彥於原審勘驗時
    證稱：機車刮地痕始自白線與黃線間處，機車坐墊掉在白線與黃線中間位置等語
    （詳原審卷卅七頁）。依此該刮地痕既係告訴人乙○○○機車遭追撞，倒地滑行
    所遺留。以此觀之，顯見告訴人機車，原係行駛於快車道時，遭被告小客車自左
    後方追撞倒地，始滑行至路旁，應可確認。至偵查卷附道路交通事故調查報告表
    所繪現場圖示（詳偵查卷十五頁），就車道及分向限制線部分，與上揭現場勘驗
    繪圖及相片不符，自應以原審現場勘驗圖示，為本件判斷依據，併此說明。
  (二)次按汽車在雙向二車道行駛時，應在遵行車道內行駛，在劃有分向限制線之路段
    ，不得駛入來車之車道內；機器腳踏車在已劃分快慢車道之道路，輕型機車應在
    慢車道行駛，重型機器腳踏車依標誌或標線規定行駛，無標誌標線者，得在快慢
    車道行駛，道路交通安全規則第九十七條第一款、第二款、第九十七條第一項第
    二款分別定有明文。查本件告訴人乙○○○所騎乘ＮＴＺ－一○○號機車係屬重
    型機車，肇事路段係雙向二車道，路面上無標記標號。依上開道路交通安全規則
    規定，告訴人除慢車道外，亦得行駛於快車道。本件車禍發生地點，係彎度甚大
    之左向彎道，按諸經驗法則，一般汽車駕駛人進入此類彎道，習慣緊靠道路內側
    路面中線位置行駛，以求駕駛平順（即截彎取直）。職是，本件告訴人行駛於順
    向快車道，且未駛入對向車道，即無不當。被告指告訴人闖入快車道，有過失云
    云，顯屬誤會。
  (三)再按行經彎道時，應減速慢行，作隨時停車之準備；汽車在同一車道行駛時，除
    超越前車外，後車與前車之間，應保持隨時可以煞停之距離；汽車行駛時，駕駛
    人應隨時注意車前狀況及兩車併行間隔，並隨時採取必要之安全措施，道路交通
    安全規則第九十三條第一項第四款、第九十四條第一項、第三項亦分別定有明文
    。本件被告領有駕駛執照，自當知悉前開規定所課予之注意義務，被告於駕駛汽
    車時，自當注意遵守。而依卷附道路交通事故調查報告表記載及現場照片所示，
    本件肇事當時天候陰、夜間無照明、路面濕潤、無缺陷，惟並無不能注意情事。
    乃被告能注意，竟疏未注意右前方，有乙○○○機車搭載丙○○、廖家鴻，同向
    駛入彎道，猶貿然以卅至四十公里時速，進入彎道，致未與機車保持安全距離，
    以致追撞告訴人機車肇事，被告自應負過失責任。本件經送臺灣省嘉雲區車輛行
    車事故鑑定委員會鑑定結果，亦認本件車禍肇事原因為：被告行經彎道，未減速
    反超速，由後擦撞被害人機車等語，台灣省嘉雲區車輛行車事故鑑定委員會鑑定
    意見書乙份在卷可稽（詳原審卷四五頁）。又於本院審理時，經本院再送請台灣
    省車輛行車事故覆議鑑定委員會覆議，其結論仍與原鑑定意見相同，亦有台灣省
    車輛行車事故覆議鑑定委員會九十年五月廿二日府覆議字第九○○七二四號函乙
    件在卷可參（詳本院卷五十頁）。益證本件車禍確係被告進入彎道，超速行駛，
    致未與機車保持安全距離而肇事。被告於本院翻異前供，否認有過失，顯係事後
    卸責之詞，不值採信。
  (四)本件告訴人乙○○○駕駛機車搭載丙○○及廖家鴻二人，固違反道路交通安全規
    則第八十八條規定。惟若非被告駕車追撞告訴人機車，單憑告訴人違規情事，仍
    不致發生本件車禍，併致被害人受傷之結果。以此論之，告訴人對本件車禍顯無
    過失可言。又本件係因被告超速行駛於彎道，未能保持行車安全距離，致追撞同
    向告訴人乙○○○機車，而使被害人受傷害，是被告過失行為與被害人受傷，顯
    有相當因果關係，殆可確認。又告訴人三人因本件車禍受有傷害，併有彰化基督
    教醫院診斷證明書三紙、天主教若瑟醫院診斷證明書一紙在卷可憑（詳一三七八
    號偵查卷三至五、廿之二頁）。綜上所述，本件事證明確，被告過失傷害犯行，
    堪以認定。
三、查被告因過失行為，致告訴人受有前揭傷害。核被告所為，係犯刑法第二百八十
    四條第一項前段過失傷害罪。被告一過失行為，同時肇致告訴人乙○○○、丙○○及廖家鴻受傷，係一行為觸犯數相同罪名，為想像競合犯，應從一重處斷。至
    被告於本院審理時主張其係自首，應予減刑云云。惟查依卷附道路交通調查報告
    表所載本件車禍報案人不詳（詳偵查卷第十五頁），此外被告復未能舉證證明係
    其自行報案自首，則就此被告主張部分，自不能為有利被告之認定，併此敘明。
四、原審以被告罪證明確，因予論罪科刑，固非無見。惟刑事審判之量刑，在於實現
    刑罰權分配正義。故法院對有罪被告科刑，應符合罪刑相當原則，使罰當其罪，
    以契合人民法律感情，此所以刑法第五十七條明定科刑時應審酌一切情狀，尤應
    注意該條所列各款事項，以為科刑輕重之標準。查被告前揭過失行為，分別致乙○○○、丙○○、廖家鴻受傷，依其傷勢觀之，受傷非輕。再者被告於偵查中已
    坦承肇事，惟於本院卻翻異前詞，否認有過失，且未與告訴人等達成民事和解，
    其犯罪後態度實屬不佳。原判決予被告量處最低刑，並諭知緩刑，依前所述，罪
    刑分配，顯有失當。檢察官上訴意旨，指摘原判決量刑過輕，為有理由，自應由
    本院將原判決予以撤銷改判。爰審酌被告犯罪手段、所生危害、過失情節、犯後
    態度等一切情狀，量處如主文第二項所示之刑，並諭知如易科罰金之折算標準，
    以資懲處。至被告上訴意旨，否認犯罪，並指摘原判決量刑過重云云，為無理由
    ，應予駁回。
據上論斷，應依刑事訴訟法第三百六十九條第一項前段、第三百六十四條、第二百九
十九條第一項前段，刑法第二百八十四條第一項前段、第五十五條、第四十一條第一
項，罰金罰鍰提高標準條例第一條前段、第二條，判決如主文。
本案經檢察官羅清溪到庭執行職務。
中    華    民    國      九十      年      六      月      廿九        日
                                  臺灣高等法院臺南分院刑事第五庭
                                      審判長法官  茆    臺    雲
                                            法官  蔡    長    林
                                            法官  董    武    全
右正本證明與原本無異。
不得上訴。
                                      法院書記官  黃    全    忠
中    華    民    國      九十      年      七      月     三           日
附錄法條：
刑法第二百八十四條第一項：因過失傷害人者，處六月以下有期徒刑、拘役或五百元
                          以下罰金，致重傷者，處一年以下有期徒刑、拘役或五
                          百元以下罰金。


司法院資訊處製作；財團法人民間司法改革基金會備份。
